臺灣士林地方法院刑事判決　　　　　　　　　　　　　　九十年度易字第五八一號
　　公　訴　人　臺灣士林地方法院檢察署檢察官
　　被　　　告　丙○○
右列被告因傷害案件，經檢察官提起公訴（八十九年度偵字第九九六八號），本院判
決如左：
    主  文
丙○○無罪。
    理  由
一、公訴意旨略以：被告丙○○為山水不動產顧問有限公司（以下簡稱：山水公司）
    之職員，該公司則有從事代理投標法拍屋之業務。山水公司前曾受廖秋蓮（已為
    不起訴處分）之委託，標得位於台北市○○區○○路一一三巷九五弄六八號七樓
    原為告訴人甲○○所有之房屋，於民國八十九年九月二十五日十時許，乙○○（
    已為不起訴處分）、廖秋蓮及被告至前址，協商搬遷事宜，雙方因而發生嚴重爭
    執。又告訴人於同年十月七日十三時許，在台北市○○區○○路一一三巷九五弄
    六八號一樓，因見被告在搬運位於台北市○○區○○路一一三巷九五弄六八號頂
    樓黃幸男之物，告訴人為阻止被告搬運，因而又與被告發生爭執，被告竟基於傷
    害之故意，毆打告訴人之臉部，並持水泥塊丟告訴人之腳部，造成告訴人右小腿
    瘀傷及嘴角流血等傷害，因認被告丙○○涉犯刑法第二百七十七條第一項之傷害
    罪嫌。
二、按犯罪事實應依證據認定之，無證據不得推定其犯罪事實；又不能證明被告犯罪
    者，應諭知無罪之判決，刑事訟訴法第一百五十四條、第三百零一條第一項分別
    定有明文。次按認定不利於被告之事實，須依積極證據，苟積極證據不足為不利
    於被告事實之認定時，即應為有利於被告之認定，更不必有何有利之證據；又事
    實之認定，應憑證據，如未能發現相當之證據，或證據不足以證明，自不能以推
    測或擬制之方法，以為裁判之基礎；且認定犯罪事實所憑之證據，無論直接或間
    接證據，其為訴訟上之證明，須達於通常一般之人均不致有懷疑，而得確信其為
    真實之程度者，始得據為有罪之認定，倘其證明尚未達到此一程度，而有合理之
    懷疑存在時，尚難為有罪之認定基礎，最高法院三十年上字第八一六號判例、四
    十年台上字第八六號、七十六年台上字第四九八六號分別著有判例。另告訴人之
    告訴，係以使被告受刑事訴追為目的，是其陳述是否與事實相符，仍應調查其他
    證據以資審認；且被害人之陳述如無瑕疵，且就其他方面調查又與事實相符，固
    足採為科刑之基礎，倘其陳述尚有瑕疵，則在未究明前，遽採為論罪科刑之根據
    ，即難認為適法，最高法院五十二年臺上字第一三○○號判例、六十一年臺上字
    第三○九九號判例均可參照。而所謂無瑕疵，係指被害人所為不利被告之陳述，
    與社會上一般生活經驗或卷存其他客觀事實並無矛盾而言。至所謂就其他方面調
    查認與事實相符，非僅以所援用之旁證足以證明被害結果為已足，尤須綜合一切
    積極佐證，除認定被告確為加害人之可能外，在推理上無從另為其他合理原因之
    假設，有一不合於此，即不能以被害人之陳述做為論斷之證據。故在告訴人指訴
    被告涉嫌犯罪之場合，縱令所訴情由依其所結合之旁證在情理上尚非絕無可能，
    若在一般生活經驗上仍可另認為其他有利被告之合理推斷，根據「罪證有疑，利
    於被告」之證據法則，即不得遽以片面之觀點，認為告訴人之陳述或其所本旁證
    已適為有罪判斷之依據推定其犯罪事實。
三、公訴人認被告丙○○涉有前揭傷害之犯行，無非係以告訴人甲○○之片面指訴及
    證人丁○○於偵查時所為之證詞為其論據。訊據被告雖不否認其與告訴人在前揭
    時、地發生口角爭執之事實，惟堅決否認有何傷害之犯行，辯稱：當天伊未動手
    打告訴人，亦未拿東西砸告訴人，不知告訴人是如何受傷，當時在台北市○○區
    ○○路一一三巷九五弄六十八號一樓處，伊與告訴人大聲對罵，伊與告訴人約隔
    二十公尺，當時整條巷子都沒有人，告訴人即騎機車追伊，到九十五弄弄口時乙○○剛好到場，乙○○要伊先離開，接下來由乙○○與告訴人談，並未毆打告訴
    人等語。經查：
  （一）告訴人雖到庭指稱：八十九年十月七日當天被告在搬黃幸男的東西，伊在九
        十五弄弄口要阻止他離開，被告就隨地撿起水泥塊砸伊的右小腿脛骨，後來
        被告又隨手打伊的臉，牙齒有流血云云。惟其既未提出診斷證明書為證，是
        否確實受有上開傷害，即非無疑；且告訴人本以使被告受刑事訴追為目的，
        況告訴人與被告間因協商房屋搬遷事宜，已有嫌隙，故其陳述是否與事實相
        符，自有疑問，實難僅憑告訴人之片面指訴，逕認被告涉有前揭傷害之犯行
        。又告訴人係於八十九年十月七日至台北市政府警察局內湖分局康樂派出所
        報案，出面指訴案外人乙○○、廖秋蓮於八十九年九月二十五日上午十時許
        ，在台北市○○區○○路一一三巷九五弄六八號七樓，教唆被告持美工刀割
        傷告訴人，造成告訴人左前臂受有四條約四至五公分之割傷，及本件被告於
        八十九年十月七日傷害告訴人之事實。然告訴人指訴乙○○、廖秋蓮教唆被
        告丙○○於八十九年九月二十五日持美工刀傷害告訴人之部分，業經臺灣士
        林地方法院檢察官為不起訴處分在案，有不起訴處分書一份在卷可按；且告
        訴人所提出台北市立忠孝醫院於八十九年九月二十五日出具之驗傷診斷書，
        其上雖記載告訴人受有左前臂四條約四至五公分之割傷等語，惟經檢察官將
        上開美工刀經送內政部警政署刑事警察局鑑定結果，送鑑美工刀並未發現被
        告丙○○之指紋，有該局鑑驗書一份在卷可佐（見偵查卷第四三頁），足見
        告訴人所指訴之上開內容核與事實不符。另告訴人既於八十九年九月二十五
        日至醫院驗傷，並據以對於被告丙○○、乙○○、廖秋蓮等人提出傷害告訴
        ，衡情告訴人若於八十九年十月七日中午一時許確遭被告出手毆打臉部，並
        持水泥塊丟擲腳部，造成其右小腿瘀傷及嘴角流血之傷害，豈有未至醫院驗
        傷診治之理。再者，告訴人於八十九年十月七日警訊時先指稱：當時鄰居李
        智文有看到現場情形，伊右腳受傷云云，然其於八十九年十月十二日警訊時
        則改稱：李智文未目擊案發經過，是事後才來現場云云，先後所述已屬不一
        ，然均未提及證人丁○○曾目擊經過情形及其門牙鬆動等情；惟其嗣於八十
        九年十二月二十一日檢察官初訊時竟偕同證人丁○○到庭作證，並稱：當天
        看到的只有丁○○，是右小腿瘀傷、上門牙鬆動云云，則關於案發當時是否
        有人在場目睹及其受傷部位為何等情，告訴人先後指訴情節不一，已有瑕疵
        可指，是其所指訴之內容是否與事實相符，實值存疑。
  （二）又證人丁○○雖於偵查時證稱：當時伊在車上有看到兩個人在吵架，告訴人
        已經躺在地上，另外一位邊罵邊離開，伊跟他們的距離約有三十公尺左右，
        他們應該已經衝突過了，有看到告訴人手抱住腳，後來伊開車經過告訴人旁
        邊，看見他嘴巴流血云云（見偵查卷第三十頁）。然其於本院審理時已證稱
        ：「（問：當天是否看到人家在吵架？）衝突過程我沒看見，但我看到有一
        個人在窩在地上，那個人是甲○○，那個人抱著腳，手肘與嘴角有流血。」
        、「（問：當天是否看到甲○○與何人吵架？）我不知道。」、「（問：當
        時是否有一個人邊罵邊離開？（提示偵訊筆錄並告以要旨）」我不清楚狀況
        ，當時在場有二、三人。」、「（問：有無看到被告在場？）不清楚。」等
        語（見本院九十一年四月一日審判筆錄），是證人丁○○既未目睹衝突經過
        ，亦未看見告訴人與何人吵架，已難遽憑其證言而認定被告有傷害告訴人之
        事實。況告訴人於警訊及本院調查時均稱：被告係於下午一時許，在台北市
        ○○路一一三巷九五弄三八號旁地下室出入口處攔阻被告，遭被告持水泥塊
        砸其腳部云云，然證人丁○○於本院審理時已證述：「（問：大約幾點看見
        ？）當天下午三、四時左右，不是中午。」、「（問：甲○○當時是蹲在何
        處？）如位置圖所示，甲○○蹲在某戶大門旁邊，旁邊沒有地下室出入口。
        」等語明確，是本件被告與告訴人發生口角爭執之時間約為八十九年十月七
        日中午一時許，已據告訴人與被告分別陳明在卷，證人丁○○既於當天下午
        三、四時許始至現場，時隔已二、三小時之久，顯不可能目睹告訴人與被告
        發生衝突或吵架之經過，且告訴人與證人丁○○所述之衝突地點尚有出入；
        況證人乙○○已證稱：「（問：甲○○嘴角是否有受傷、流血？）我非常確
        定沒有，因我當時是近距離的與他說話。」等語明確（見本院九十年十一月
        一日訊問筆錄），則證人丁○○所述告訴人嘴角流血乙節，是否屬實，亦有
        疑問。再者，縱使證人丁○○確有目睹告訴人當時嘴角有流血，然丁○○發
        現告訴人受傷時，已距被告與告訴人發生口角爭執約二、三小時之久，若無
        其他積極證據可佐，實難僅憑其證言即認定告訴人之上開傷勢係遭被告出手
        毆打所致。
  （三）證人乙○○已到庭證稱：伊未親眼看到被告拿磚塊打傷告訴人的腳；當時現
        場除我們三人外，沒有其他人，且伊當時看到告訴人騎摩托車追被告，被告
        則跑給他追等語（見本院九十年十一月一日訊問筆錄），核與被告所辯上情
        大致相符，堪予採信。至證人乙○○雖證稱：「（問：甲○○當時腳傷如何
        ？）好像是小腿內側的區域，只有脫皮、一點點血絲。」然證人乙○○既非
        醫生或具有醫療專業知識之人，能否僅憑其肉眼觀察告訴人小腿內側有點脫
        皮，一點點血絲乙節，遽予推定上開傷害係他人以外力攻擊所致，而非告訴
        人自行搔抓或其他原因所造成，已非無疑。又證人丁○○已證稱：「（問：
        當天是否看到甲○○腳受何傷？）甲○○抱著右腳蹲在地上，至於受什麼傷
        我沒有看見。」等語（見本院九十一年四月一日審判筆錄），是告訴人之右
        腳是否確有受傷，亦值存疑。況縱認告訴人之右腳當時確有受傷，其傷勢亦
        極為輕微，倘若被告有持水泥塊丟擲告訴人之腳部，告訴人所受傷勢應當不
        止於此；再者，告訴人腳部受傷發生之可能原因甚多，告訴人既未經醫師診
        斷鑑定，實無法認定係何事由致告訴人腳部受有上開傷害，自不得以推測或
        擬制之方法，任意推定係被告以水泥塊丟擲其腳部所致。
  （四）綜核上情，被告所辯上情尚非無據，公訴人所舉證據尚不足證明被告犯罪，
        自難僅憑告訴人存有瑕疵之片面指訴，即以推測或擬制之方法，認定被告涉
        有前揭傷害犯行，此外，本院依職權調查證據結果，復查無其他積極證據足
        資證明被告犯有上開傷害之犯行，依照上開說明，不能證明被告犯罪，自應
        為被告無罪之諭知。
據上論斷，應依刑事訴訟法第三百零一條第一項，判決如主文。
本案經檢察官簡靜玉到庭執行職務
中      華      民      國    九十一    年      四      月     十七     日
                                    臺灣士林地方法院刑事第二庭
                                        法  官  陳  章  榮
右正本證明與原本無異。
如不服本判決，應於判決送達後十日內，向本院提出上訴狀。
                                        書記官  嚴  慧  萍
中      華      民      國    九十一    年      四      月    二十五    日
